最高法院刑事判決　　　　　　一○○年度台上字第二二二九號
上　訴　人　翁霈溱原名翁千茹.
選任辯護人　陳建宏律師
上列上訴人因違反毒品危害防制條例等罪案件，不服台灣高等法
院中華民國九十八年十二月十日第二審判決（九十八年度上訴字
第一七四九號，起訴案號：台灣板橋地方法院檢察署九十六年度
偵字第二０五五三號），提起上訴，本院判決如下：
    主  文
原判決關於連續販賣第二級毒品部分撤銷，發回台灣高等法院。
其他上訴駁回。
    理  由
本件上訴人翁霈溱（原姓名翁千茹）未聲明為一部上訴，依刑事
訴訟法第三百四十八條第一項規定視為全部上訴，合先敘明。
一、撤銷發回（即連續販賣第二級毒品）部分：
本件原判決認定上訴人翁霈溱基於販賣甲基安非他命營利之概括
犯意，自民國九十三年間某月起至同年十二月底止，以門號00
00000000號行動電話，與張易勝談妥販賣甲基安非他命
事宜後，即依約在新北市新莊區○○○路三九八號等處會面，以
每包甲基安非他命（重約０點三至０點四公克）新台幣（下同）
一千元至一千五百元不等之價格，連續販賣甲基安非他命予張易
勝共約二十五次，合計得款約二萬五千元。嗣經警監聽後於九十
四年一月十一日下午四時三十分許，在桃園縣龜山鄉○○路○段
一六一號八樓之二查獲上訴人，並扣得如原判決事實欄所載與本
件無涉之相關物品等情。因而撤銷第一審判決，就此部分改判論
處上訴人連續販賣第二級毒品罪刑，固非無見。
惟查：(一)、有罪判決書所記載之犯罪事實，為論罪科刑適用法律
之基礎，故凡與適用法令有關之重要事項，必須詳加認定，明確
記載，然後於理由內敘明認定犯罪事實所憑之證據及認定之理由
，始足為適用法令之依據。又刑法所謂連續犯，係指一次即可成
罪之行為，而以概括之犯意，數次反覆為之者而言。故每次行為
應屬可分，須分別予以認定。原判決事實欄記載：上訴人以每包
甲基安非他命（重約０點三至０點四公克）一千元至一千五百元
不等之價格，連續販賣甲基安非他命予張易勝「前後共約二十五
次」，其就上訴人究係販賣甲基安非他命予張易勝若干次，所為
之認定記載並非明確，不足為適用法律之依據，已有未合。又原
判決附表所示之通訊監察譯文，其內記載上訴人曾與張易勝在電
話中交談者，僅有九十三年十二月四日及同年月七日之兩日期，
原判決未說明張易勝證稱：前後約向上訴人購買二十五次甲基安
非他命等情，有何補強證據可資參照，復未敘明經由何項調查及
有何證據，堪認上訴人所販賣予張易勝者確係甲基安非他命，即
逕認上訴人有前揭販賣甲基安非他命之犯行，致上訴意旨得據以
指摘，其理由欠備，亦有未洽。(二)、有罪之判決書，對被告有利
之證據不採納者，應說明其理由，為刑事訴訟法第三百十條第二
款所明定。故有罪判決書對於被告有利之證據，如不加採納，必
須說明其不予採納之理由，否則即難謂無判決不備理由之違誤。
是事實審法院應於審判期日就被告否認犯罪所為有利之辯解事項
與證據，予以調查，而於有罪判決理由內詳加論列，否則率行判
決，即屬於法有違。原判決認定上訴人有前揭犯行，係援引上訴
人於警詢中相關供述各情（原判決第七頁第十四至二十四行），
為其主要論據之一。然上訴人原審選任辯護人於原審審理中具狀
為其辯稱：上訴人警詢筆錄未據製作之警員在上簽名蓋章，其與
刑事訴訟法第三十九條之規定有違，應認上訴人之警詢筆錄為無
證據能力（原審卷第六十四頁背面至六十五頁）等情。原審就上
訴人上開辯解各情是否屬實未予調查釐清，復未說明上訴人上開
辯解各情，何以不能為有利於上訴人論斷之理由，致上訴意旨得
執上情據以指摘，其查證未盡且理由欠備，遽行判決，尚有未合
。(三)、依法應於審判期日調查之證據雖已調查，而其內容未明瞭
者，即與未經調查無異，如遽行判決，仍屬應於審判期日調查之
證據而未予調查，尚不得遽對被告為有利或不利之認定。原判決
於理由欄甲、二論述說明：……「另案監聽」所取得之證據，若
係執行監聽機關自始即偽以有本案監聽之罪名而聲請核發通訊監
察書，於其監聽過程中發現另案之證據者，因該監聽自始即不符
正當法律程序，且執行機關之惡性重大，則其所取得之監聽資料
及所衍生之證據，悉應予絕對排除，不得作為另案之證據使用。
……本件通訊監察譯文所記載之內容，固係「另案監聽」所取得
之證據。惟參諸本件係警方以顏某及上訴人等人涉犯違反槍砲彈
藥刀械管制條例為由，依法聲請對上訴人所使用之000000
0000號等門號行動電話核發通訊監察書，對上訴人等人所使
用之行動電話進行監聽，其監聽結果既發現上訴人有上開販賣甲
基安非他命情事，即屬所謂於本案依法定程序監聽中偶然獲得之
另案證據，此外亦無證據證明係實施刑事訴訟程序之公務員因違
背法定程序所取得之證據，尚難認本件通訊監察譯文之取得，警
方自始具有惡性重大性，卷附上訴人販賣毒品之通訊監察譯文，
具有證據能力等情，並採如原判決附表所示之通訊監察譯文內容
（原判決第六頁第十六至十九行），為認定上訴人有前揭犯行之
主要依據之一。然上訴人原審選任辯護人於原審審理中具狀為其
辯稱：卷附各該通訊監察書所載列之案由及涉犯之法條，均係違
反槍砲彈藥刀械管制條例之案由及法條，其與上訴人違反毒品危
害防制條例毫無關聯，且觀諸卷附通訊監察譯文所記載之內容，
其內均未提及違反槍砲彈藥刀械管制條例情事，顯見該監聽機關
自始即偽以違反槍砲彈藥刀械管制條例之罪名，據以聲請核發通
訊監察書，其所取得之相關監聽資料等，於本件依法不具有證據
能力（原審卷第六十頁背面至六十一頁）等情。乃原審就上訴人
上開辯解各情未予調查釐清，復未說明其何以不能為有利於上訴
人論斷之理由，逕以並無證據證明係實施刑事訴訟程序之公務員
因違背法定程序所取得之證據，尚難認本件通訊監察譯文之取得
，警方自始具有惡性重大性，非無疑義之理由，即認相關通訊監
察譯文具有證據能力，並採為不利於上訴人認定之依據，致上訴
意旨得據以指摘，其查證未盡且理由欠備，遽行判決，難昭折服
。上訴人上訴意旨指摘原判決關於此部分不當，尚非全無理由。
按第三審法院應以第二審判決所確認之事實為判決基礎，刑事訴
訟法第三百九十四條第一項前段定有明文。原判決上述之違背法
令，影響於事實之確定，本院無可據以為裁判，應將原判決關於
此部分撤銷，發回原審法院更為審判。
二、上訴駁回（即連續轉讓禁藥）部分：
查第三審上訴書狀，應敘述上訴之理由，其未敘述者，得於提起
上訴後十日內補提理由書狀於原審法院，已逾上述期間，而於第
三審法院未判決前仍未提出上訴理由書狀者，第三審法院應以判
決駁回之，刑事訴訟法第三百八十二條第一項、第三百九十五條
後段規定甚明。本件上訴人就原判決論處其連續轉讓禁藥罪刑部
分，不服原判決，於九十八年十二月二十八日具狀提起上訴，並
未敘述其上訴之理由，而其另提出之上訴理由亦僅就上開撤銷發
回部分為爭執，迄今逾期已久，於本院未判決前仍未提出上訴理
由，依上開規定，其此部分上訴自非合法，應予駁回。
據上論結，應依刑事訴訟法第三百九十五條前段、第三百九十七
條、第四百零一條，判決如主文。
中    華    民    國  一○○  年    五    月    五    日
                      最高法院刑事第一庭
                          審判長法官  董  明  霈  
                                法官  張  清  埤  
                                法官  張  祺  祥  
                                法官  陳  國  文  
                                法官  宋  明  中  
本件正本證明與原本無異
                                      書  記  官  
中    華    民    國  一○○  年    五    月   十三   日
                                                      V